【裁判字號】    99,審訴,155
【裁判日期】    990204
【裁判案由】    搶奪等
【裁判全文】
臺灣高雄地方法院刑事判決             99年度審訴字第155號
公  訴  人  臺灣高雄地方法院檢察署檢察官
被      告  乙○○
上列被告因搶奪等案件，經檢察官提起公訴（98年度偵字第3113
7 號），被告就被訴事實為有罪之陳述，經告知簡式審判程序之
旨，並聽取被告與公訴人之意見後，本院合議庭裁定由受命法官
獨任進行簡式審判程序，本院判決如下：
    主  文
乙○○犯竊盜罪，累犯，處有期徒刑參月。又犯搶奪罪，累犯，
處有期徒刑拾月。又犯搶奪罪，累犯，處有期徒刑壹年。應執行
有期徒刑壹年拾月。
    事  實
一、乙○○前於民國94年間，因搶奪案件，經本院以94年度訴字
    第916 號判處有期徒刑1 年2 月確定，並於95年3 月19日執
    行完畢。又於96年間，因搶奪案件，經本院以96年度訴字第
    1298號判處有期徒刑1 年6 月，嗣經裁定減刑為有期徒刑9
    月確定，並於96年12月22日執行完畢。詎乙○○不知悔改，
    竟基於意圖為自己不法所有之犯意，於98年3 月29日凌晨0
    時許，騎乘其所有車號KE8-877 號重型機車，行經高雄縣鳥
    松鄉○○路之文山高中前，見甲○○所有車號XUT- 885號重
    型機車停方於文山高中前方之390 號停車格內，無人看管，
    認有機可趁，遂持其所有之開口扳手拆卸懸掛於車號XUT-88
    5 號重型機車之車牌，而竊取甲○○所有之機車車牌1 面得
    逞。得手後，將之懸掛於其所有上開重型機車上，騎乘機車
    離開現場。乙○○另分別基於意圖為自己不法所有之犯意，
    先後於附表所示之時間，騎乘改懸掛其竊得XUT-885 號車牌
    之上開重型機車，至附表所示之地點，趁丁○○、丙○○等
    2 人不及防備之際，徒手搶奪如附表所示之財物，得手後，
    取出丁○○、丙○○所有皮包內之現金與消費卷，供己花用
    ，搶奪所得之皮包及皮包內之其他物品，則隨意扔棄。嗣因
    丙○○於98年4 月6 日報警處理，經警調閱附近監視錄影畫
    面，供丙○○指認，發現係乙○○所為，乃於同年9 月10日
    借提乙○○詢問，乙○○坦承搶奪丙○○，並於警察機關僅
    知悉附表編號1 所示之搶奪案件，而未查知其為附表編號1
    所示搶奪案件之犯罪行為人前，主動向偵辦之高雄市政府警
    察局左營分局警員自首該搶奪犯罪而接受裁判。
二、案經高雄市政府警察局左營分局移送臺灣高雄地方法院檢察
    署檢察官偵查起訴。
    理  由
一、本件被告乙○○所犯係死刑、無期徒刑、最輕本刑為3 年以
    上有期徒刑以外之罪，被告於準備程序中就被訴事實為有罪
    之陳述，經法官告知簡式審判程序之旨，並聽取公訴人及被
    告之意見後，本院依刑事訴訟法第273 條之1 第1 項之規定
    ，裁定進行簡式審判程序。
二、訊據被告對於對於上揭時、地，持開口扳手竊取機車車牌1
    面，以及於附表所示之時間，先後2 次搶奪之事實，均坦承
    不諱，核與證人即被害人甲○○、丁○○、丙○○證述情節
    相符，並有照片12張、附表所示2 次搶奪案件之監視錄影畫
    面8 張、車籍查詢基本資料詳細畫面1 份附卷可稽。本案事
    證明確，被告1 次普通竊盜與2 次搶奪犯行，均堪認定，應
    予依法論科。
三、論罪科刑：
  (一)核被告所為，就竊取機車車牌部分，係犯刑法第320 條第1
    項之竊盜罪。就搶奪如附表所示之丁○○與丙○○部分，核
    其所為，均係犯刑法第325 條第1 項之搶奪罪。因被告持以
    竊取機車車牌之開口扳手，長約12.5公分，且為鋁製品，此
    經被告供承在卷，因鋁製物品，並不堅硬，施以力量，易生
    變形扭曲之結果，此為眾所周知之事項，且依被告所稱，該
    開口扳手之長度約12.5公分，相當成年人手掌般大小，體積
    甚小，依一般社會通常觀念，尚不足以對人之生命、身體、
    安全構成威脅，而非兇器，故檢察官起訴意旨認被告持開口
    扳手行竊，係犯刑法第321 條第1 項第3 款之攜帶兇器竊盜
    罪嫌，容有誤會，惟因被告意圖為自己不法之所有，而竊取
    他人財物，此一基本社會事實同一，爰依法變更起訴法條。
  (二)被告所犯上開1 次普通竊盜與2 次普通搶奪之3 罪，犯意各
    別，應予分論併罰。
  (三)被告前因搶奪案件，經法院判處有期徒刑1 年6 月，嗣經裁
    定減刑為有期徒刑9 月確定，並於96年12月22日執行完畢，
    有臺灣高等法院被告前案紀錄表1 份在卷可佐，被告於有期
    徒刑執行完畢後，5 年內故意再犯本件有期徒刑以上之3 罪
    ，均為累犯，均應依刑法第47條第1 項規定加重其刑。
  (四)附表編號1 所示之搶奪案件發生後，雖經證人丁○○於98年
    3 月29日至警局報案，惟丁○○當日報案時，並未指認行為
    人為何人，嗣因高雄市政府警察局左營分局於98年9 月10日
    上午11時許，借提被告至警局詢問，經被告供出曾犯如附表
    編號1 所示之竊盜案件，丁○○經警通知，於同日下午6 時
    許到場，僅能指認騎乘懸掛XUT-885 號車牌之機車騎士，為
    行搶之人，無法確認真正行為人是否為被告，此有被告98年
    9 月10日、丁○○98年3 月29日、98年9 月10日警詢筆錄3
    份附卷可憑，是被告在未被有偵查犯罪職權之機關或公務員
    查知其為犯罪行為人前，主動向偵辦之高雄市政府警察局左
    營分局警員供出並坦承附表編號1 所示之搶奪犯罪，堪認符
    合自首要件，爰依刑法第62條前段之規定減輕其刑。
  (五)被告就附表編號1 所示之搶奪犯罪，同時有加重及減輕情形
    ，應依法先加後減之。
  (六)本院審酌被告曾因搶奪案件，經法院分別判刑確定，並先後
    於95年3 月19日、96年12月22日執行完畢之前科紀錄，刑之
    紀錄，有前述被告前案紀錄表1 紙在卷可參，素行非佳，被
    告雖學歷僅國中肄業，此有記載被告年籍資料之警詢筆錄1
    份可證，但被告正值青年，具有勞動能力，卻不思循正當工
    作獲致財物以維生，除持兇器行竊外，更分別2 次用足以破
    壞社會和平秩序之方法，掠取自己所需財物，嚴重危害社會
    治安，原不宜輕罰，惟念及被告自警詢、偵查及本院審理中
    ，均坦承犯行，態度良好，堪認尚具悔意，而被告竊取所得
    之物品，為機車車牌，並不具經濟價值，以及本件兩次搶奪
    ，其中1 次構成自首，其中1 次不符自首要件等一切情狀，
    爰分別量處如主文所示之刑，並定應執行刑如主文所示，以
    資懲儆。
  (七)被告用以行竊之開口扳手，並未扣案，且被告表示不清楚持
    以行竊之開口扳手何在，本院審酌該開口扳手之價值不高，
    沒收該開口扳手1 支，對於報應或嚇阻被告再犯之功能，遠
    不及於執行機關為執行沒收而耗費之成本，本院因認無宣告
    沒收之必要。至於車號KE8- 877號重型機車，雖為被告所有
    ，亦據被告供承在卷，並有車籍查詢基本資料詳細畫面1份
    在卷可參，本院審酌上開重型機車係供被告騎乘接近丁○○
    、丙○○，以遂行本件2 次搶奪犯行，而屬本件2 次搶奪犯
    罪所用之工具，惟上開重型機車係被告唯一之交通工具，此
    據被告供承在卷，沒收上開重型機車，對於報應或嚇阻被告
    再犯之功能有限，但將造成被告日後生活上之嚴重困擾，而
    不符比例原則，爰不依刑法第38條第1 項第2 款規定宣告沒
    收，附此敘明。
  (八)另檢察官以被告正值青壯年，不思正途掙取財物，且有相同
    之飛車搶奪案件，經臺灣高雄地方法院檢察署檢察官以98年
    度偵字第15615 號起訴書1 份附卷可按，顯見其毫無惓悔之
    心，而有犯罪習慣，同時造成路人恐慌，危害社會安全甚鉅
    ，請求本院諭知強制工作。本院審酌被告前因搶奪案件，甫
    於96年12月22日執行完畢，已如前述，竟於前開有期徒刑執
    行完畢未滿2 年，再犯本件2 次搶奪案件，堪認被告有犯罪
    之習慣，然被告本件所犯之2 次搶奪案件，所生損害非鉅，
    本院業已斟酌其為累犯，犯罪手段與犯後態度，分別判處被
    告有期徒刑10月與1 年，應足使被告心生警惕，而收矯治之
    效，如再令被告入勞動場所強制工作3 年，雖屬保安處分，
    究屬對被告人身自由之拘束，與被告本件竊盜犯罪所生之危
    害，容有不符比例原則之虞，爰不宣告強制工作之保安處分
    ，附此敘明。
據上論斷，應依刑事訴訟法第273 條之1 第1 項、第299 條第1
項前段、第300 條，刑法第320 條第1 項、第325 條第1 項、第
47條第1 項、第62條前段、第51條第5 款，判決如主文。
本案經檢察官杜妍慧到庭執行職務。
中    華    民    國    99    年    2     月    4     日
                  刑事第十庭  法  官  高增泓
以上正本證明與原本無異。
如不服本判決，應於判決送達後10日內，向本院提出上訴狀。
中    華    民    國    99    年    2     月    4     日
                              書記官  王淑娟
附錄本案論罪科刑法條全文：
刑法第325條
意圖為自己或第三人不法之所有，而搶奪他人之動產者，處6 月
以上5 年以下有期徒刑。
因而致人於死者，處無期徒刑或7 年以上有期徒刑，致重傷者，
處3 年以上10年以下有期徒刑。
第 1 項之未遂犯罰之。
刑法第320條
意圖為自己或第三人不法之所有，而竊取他人之動產者，為竊盜
罪，處5 年以下有期徒刑、拘役或5 百元以下罰金。
意圖為自己或第三人不法之利益，而竊佔他人之不動產者，依前
項之規定處斷。
前二項之未遂犯罰之。
附表：
┌──┬─────┬─────┬────────────┬───────────┐
│編號│ 犯罪時間 │ 犯罪地點 │      搶奪方法及手段    │    搶奪所得財物      │
├──┼─────┼─────┼────────────┼───────────┤
│ 1  │98年3 月9 │高雄市左營│乙○○騎乘懸掛其竊得XUT-│手提包1 只，內有現金20│
│    │日凌晨3 時│區○○路32│885 號車牌之重型機車，行│0 元、花旗銀行信用卡1 │
│    │20分許    │號前      │經左址，見丁○○停妥機車│張、NOKIA 廠牌手機1 支│
│    │          │          │，將其所有皮包夾於腋下，│。                    │
│    │          │          │準備開啟左址住宅鐵捲門而│                      │
│    │          │          │不及防備之際，徒手自顏秀│                      │
│    │          │          │娟後方，搶奪丁○○手中之│                      │
│    │          │          │皮包及其內物品品得逞。  │                      │
├──┼─────┼─────┼────────────┼───────────┤
│ 2  │98年4 月6 │高雄市左營│乙○○騎乘懸掛其竊得XUT-│黑色皮包1 只，內有現金│
│    │日上午8 時│區○○路與│885 號車牌之重型機車，行│12,800元、價值12,000元│
│    │5分許     │新下街    │經左址，趁丙○○準備上班│之消費卷、丙○○之身分│
│    │          │          │，而欲將其所持黑色皮包置│證、汽車駕駛執照、機車│
│    │          │          │於機車置物箱而不及防備之│駕駛執照、機車行車執照│
│    │          │          │際，徒手自丙○○後方，搶│、郵局提款卡、國泰世華│
│    │          │          │奪丙○○手中之黑色皮包及│銀行提款卡、陽信銀行提│
│    │          │          │其內物品品得逞。        │款卡、萬泰銀行信用卡各│
│    │          │          │                        │1 張、丙○○與兩名子女│
│    │          │          │                        │之健保卡共3 張。      │
└──┴─────┴─────┴────────────┴───────────┘

司法院資訊處製作；財團法人民間司法改革基金會備份。
